臺灣高雄地方法院刑事判決　　　　　　　95年度易字第1371號
公　訴　人　臺灣高雄地方法院檢察署檢察官
被　　　告　丙○○
　　　　　　辛○○
　　　　　　壬○○
　　　　　　　　　　號2樓
上列被告因詐欺案件，經檢察官提起公訴（95年度偵字第18512
、11590 、19551 、19779 、20083 號）及移送併案審理（台灣
台中地方法院檢察署95年度偵字第27277號），本院判決如下：
    主  文
丙○○幫助犯詐欺取財罪，處有期徒刑參月，如易科罰金，以銀
元佰元即新台幣玖佰元折算壹日。
辛○○幫助犯詐欺取財罪，處有期徒刑肆月，如易科罰金，以銀
元佰元即新台幣玖佰元折算壹日。
壬○○連續幫助犯詐欺取財罪，累犯，處有期徒刑陸月，如易科
罰金，以銀元佰元即新台幣玖佰元折算壹日。
    事  實
一、壬○○前因肅清煙毒條例案件，經台灣台南地方法院以82年
    度重訴字第14號判處施用毒品部分處有期徒刑3 年2 月，販
    賣毒品部分無罪，嗣經上訴後，經臺灣高等法院台南分院以
    82年度上重訴字第1348號判處應執行刑為有期徒刑10年確定
    ，於民國82年9 月15日入監，嗣經假釋並於89年間撤銷假釋
    執行殘刑，於93年12月23日因縮刑期滿徒刑執行完畢出監。
    丙○○、辛○○、壬○○均分別可預見將自己金融帳戶提供
    他人使用，可能幫助他人遂行詐欺取財之犯罪目的，竟仍以
    縱有人以其金融帳戶實施詐欺取財犯行，亦不違背其本意之
    幫助犯意，而分別為下列行為：
  (一)丙○○於95年3 月初，將其所有之東山郵局帳號：00000000
    000000號帳戶存簿、晶片卡、密碼提供予子○○、庚○○、
    寅○○、己○○、戊○○、癸○○等人（其等6 人業經審結
    ）所屬綽號「姐仔」之成年女子之詐騙集團成員之一不詳姓
    名、年籍之人，而容任他人使用上開帳戶遂行犯罪。嗣綽號
    「姐仔」之成年女子所屬之詐騙集團成員，即共同基於意圖
    為自己不法所有之詐欺取財犯意，於同年3 月17日假高雄金
    融調查課人員名義，向乙○○佯稱其積欠聯邦商業銀行信用
    卡帳款未繳，致乙○○不疑有他，陷於錯誤，而於當日轉匯
    新台幣（下同）50,000元入前開帳戶，並即由共同被告子○○等人持上開帳戶之提款卡提領一空，嗣乙○○察覺有異而
    報警循線查獲。
  (二)辛○○於95年3 月底，因需款花用，竟依壬○○之提議，將
    將其所有之屏東頭前溪郵局帳號：00000000000000號帳戶存
    簿、提款卡、印章、密碼交付與壬○○，由壬○○將上開帳
    戶存簿、提款卡、印章、密碼，以5,000 元之代價，提供予
    子○○、庚○○、寅○○、己○○、戊○○、癸○○等人（
    其等6 人業經審結）所屬綽號「姐仔」之成年女子之詐騙集
    團成員之一不詳姓名、年籍之人，而容任他人使用上開帳戶
    遂行犯罪，並得款花用。嗣綽號「姐仔」之成年女子所屬之
    詐騙集團成員，即共同基於意圖為自己不法所有之詐欺取財
    犯意，於同年4 月4 日上午10時許，向丑○○佯稱積欠信用
    卡消費款未繳，經丑○○表示並未刷卡消費後，即要求丑○○與金融調查局「林友進」主任聯繫，並接調查員江明義查
    證是否遭人冒用，再指示丑○○電洽中央存保局陳主任，陳
    主任乃指示丑○○辦理止付憑單及金融保單，致丑○○不疑
    有他，陷於錯誤，而於同日上午11時30分許至中都郵局匯款
    99,000元至上開帳戶內，而遭提領一空。
  (三)壬○○於95年3 月初，見報紙登載帳戶出租之廣告，竟基於
    幫助他人詐欺取財之概括犯意，先在鳳山市五甲新甲分局旁
    ，將其所有之高雄英德街郵局帳號：00000000000000號帳戶
    之存摺、提款卡、印章及密碼，以每月5,000 元之代價出租
    予子○○、庚○○、寅○○、己○○、戊○○、癸○○等人
    （其等6 人業經審結）所屬綽號「姐仔」之成年女子之詐騙
    集團成員之一不詳姓名、年籍之中年男子。嗣因辛○○向其
    借款，壬○○乃於同年3 月底，向辛○○取得其所有之屏東
    頭前溪郵局帳號：00000000000000號帳戶存簿、提款卡、印
    章、密碼後，以5,000 元之代價，在五甲新甲分局附近，將
    上開頭前溪郵局存簿、提款卡、印章、密碼交付予子○○、
    庚○○、寅○○、己○○、戊○○、癸○○等人（其等6 人
    業經審結）所屬綽號「姐仔」之成年女子之詐騙集團成員之
    一不詳姓名、年籍之成年男子，並將取得之5.000 元轉交辛○○。嗣綽號「姐仔」之成年女子所屬之詐騙集團成員，即
    共同基於意圖為自己不法所有之詐欺取財犯意，於同年3 月
    8 日上午11時許，假地方法院之名，向丁○○（起訴書誤載
    為林美嬌）佯稱身分證遭冒用申領信用卡，要求至銀行辦理
    電話語音約定申請，並將密碼告知，方可避免存款遭提領，
    致丁○○不疑有他，陷於錯誤，依指示至台灣銀行內湖分行
    辦理電話語音並告知對方密碼，而於同日遭語音轉帳轉出9
    筆總金額計為400 萬元之款項，其中於同日中午12時3 分許
    將50萬元、同日下午15時36分許將53萬元轉匯入前開高雄英
    德街郵局帳戶，並隨即由子○○等人將該帳戶內之匯款提領
    一空。嗣經警破獲子○○、庚○○、寅○○、己○○、戊○○、癸○○詐欺集團，並扣得子○○等人紀錄警示帳戶之記
    事本等物而循線查悉上情。
二、案經高雄市政府警察局報請臺灣高雄地方法院檢察署檢察官
    偵查起訴及台灣台中地方法院檢察署移送併案審理。
    理  由
一、程序方面：
  (一)人證方面：
    按被告以外之人於審判外之言詞或書面陳述，除法律有規定
    者外，不得作為證據，刑事訴訟法第159 條固定有明文，惟
    被告以外之人於審判外之陳述，雖不符同法第159 條之1 至
    之4 規定，而經當事人於審判程序同意作為證據，法院審酌
    該言詞陳述或書面陳述作成時之情況，認為適當者，亦得為
    證據。又當事人、代理人或辯護人於法院調查證據時，知有
    第159 條第1 項不得為證據之情形，而未於言詞辯論終結前
    聲明異議者，視為有前項之同意，此亦據同法159 條之5 規
    定甚明。查證人乙○○、丑○○、丁○○於警詢中之陳述，
    及共同被告子○○、庚○○、寅○○、己○○、戊○○、癸○○於警詢中之供述，雖為被告以外之人於審判外之言詞，
    屬於傳聞證據，惟檢察官及被告丙○○、辛○○、壬○○於
    本院準備程序及審判程序均未對於上開證人於司法警察調查
    中所為之陳述爭執其證據能力，並同意於本院審理中引為證
    據，本院審酌上開言詞及書面陳述作成時之證據取得過程並
    無瑕疵，且與待證事實具有關連性等情況，認為適當，應認
    依刑事訴訟法第159 條之5 第1 項之規定，得為證據，而有
    證據能力。
  (二)物證方面：
    卷附被告丙○○、辛○○、壬○○分別所有之上開郵局帳戶
    之郵政存簿儲金立帳申請書1 份、開戶基本資料3 份、客戶
    歷史交易清單3 份，案件詳細資料3 份、台中市警察局第六
    分局受理刑事報案三聯單1 張、台中市警察局第六分局受理
    詐騙帳戶通報警示、詐騙電話斷話簡便格式表、被害人乙○○匯款回條、高雄市警察局刑警大隊受理刑事案件報案三聯
    單、被害人丑○○存款明細單、高雄市政府警察局三民第一
    分局三民派出所受理詐騙帳戶通報警示、詐騙電話斷話簡便
    格式表、內政部警政署反詐騙案件紀錄表、台灣銀行電子銀
    行跨行轉帳及繳稅分別明細表、台北市政府警察局內湖分局
    受理刑事案件報案三聯單、受理詐騙帳戶通報警示、詐騙電
    話斷話簡便格式表、台灣銀行內湖分行轉帳單各1 份、記事
    本內頁3 紙，均為被告以外之人在審判外之書面陳述，屬於
    傳聞證據，惟檢察官及被告丙○○、辛○○、壬○○於本院
    準備程序及審判程序均未對於上開證據爭執其證據能力，並
    同意於本院審理中引為證據，本院審酌上開證據之取得並無
    任何違背法定程序之情事，與待證事實有關聯性，依其作成
    時之情況，認為適當，依刑事訴訟法第159 條之5 第1 項之
    規定，得為證據，而有證據能力。
二、實體方面：
  (一)訊據被告丙○○、辛○○均矢口否認有何幫助詐欺取財犯行
    。被告丙○○辯稱：伊將上開東山郵局帳戶存簿、提款卡放
    置於車號R4-6933 號之車上，惟因伊積欠和潤公司汽車貸款
    未繳，車子乃遭該公司取回，伊嗣向該公司詢問，該公司亦
    無回應云云。被告辛○○辯稱：伊固曾向被告壬○○借用5,
    000 元，惟上開屏東頭前溪郵局帳戶係被告壬○○以需用帳
    戶供友人匯款為由而向其借用者，伊僅出借10日，伊並不知
    被告壬○○事後將伊交付之上開郵局帳戶存簿、提款卡、印
    章、密碼交付予詐欺集團使用云云。惟查：
  1.上揭東山郵局、屏東頭前溪郵局之帳戶分別由被告丙○○、
    辛○○所開設，業據被告丙○○、辛○○自承在卷，並有東
    山郵局00000000000000帳戶立帳申請書暨基本資料、客戶歷
    史交易清單各1 紙（警3 卷第511 、512 頁）；屏東頭前溪
    郵局00000000000000帳戶開戶基本資料、客戶歷史交易清單
    各1 紙（警1 卷第220 、221 頁）在卷可佐，堪認屬實。又
    上揭被害人乙○○、丑○○分別於上述時間、因前揭理由遭
    詐騙，並由詐騙集團成員提供前開被告丙○○、辛○○之上
    開郵局帳戶供以匯款，被害人乙○○、丑○○並分別於匯款
    入上開各郵局帳戶後，即遭共同被告子○○等人提領一空之
    事實，業據被害人乙○○、丑○○於警詢中指述綦詳，復有
    案件詳細資料2 紙、台中市警察局第六分局受理刑事報案三
    聯單1 張（警3 卷第516 頁）、台中市警察局第六分局受理
    詐騙帳戶通報警示（警3 卷第517 頁）、詐騙電話斷話簡便
    格式表、被害人乙○○匯款回條（警3 卷第518 頁）、高雄
    市警察局刑警大隊受理刑事案件報案三聯單（警1 卷第226
    頁）、被害人丑○○存款明細單（警1 卷第227 頁）、高雄
    市政府警察局三民第一分局三民派出所受理詐騙帳戶通報警
    示、詐騙電話斷話簡便格式表（警1 卷第228 頁）、內政部
    警政署反詐騙案件紀錄表（警1 卷第229 頁）、記事本內頁
    2 紙在卷可稽，核與共同被告子○○、庚○○、寅○○、己○○、戊○○、癸○○證述上開記事本係記載人頭帳戶，供
    被害人匯款之證詞相符，足證被告丙○○、辛○○分別所有
    之上開帳戶確已遭詐騙集團用以當作詐騙被害人所得之匯款
    帳戶甚明。
  2.查被告丙○○係於警詢中供稱伊共有3 本銀行帳戶及1 個郵
    局帳戶，上開東山郵局帳號之存簿、提款卡、印章原放置於
    車號R4-6933 號車上，該車於95年2 月底遭和潤公司以伊積
    欠貸款為由予以拖吊，伊當時即知存簿不見，但因裡面沒有
    錢，所以未辦理掛失止付，伊之印章、提款卡都放在存簿裡
    云云（警3 卷第503 至507 頁）、本院審理中則供稱伊不記
    得上開車號R4-6933 號車輛係於何時遭和潤公司拖走，伊自
    91年後即未再使用上開郵局帳戶，因伊於95年3 月13日到新
    營某公司任職，於96年1 月1 日滿60歲即可以辦退休，欲使
    用該郵局帳戶，於95年3 、4 月間始發現該帳戶已列為警示
    帳戶，而伊有辦理上開郵局帳戶之語音密碼，並有換發晶片
    卡，伊辦理語音密碼原係欲供其妻出售台中房屋後，取得買
    賣價款轉帳之用，惟事後其妻將賣屋款直接匯入自己帳戶，
    語音密碼辦妥後，伊並未匯錢入該帳戶，上揭汽車遭拖吊，
    係在語音密碼辦理後約1 個月許云云（本院95年12月14日審
    判筆錄第27至29頁）。按金融存款帳戶，事關存戶個人財產
    權益之保障，一般人為免存簿、提款卡或印章遺失，造成財
    物上之損失或他人盜用之困擾，甚而會將上開物品分開保管
    ，以避免同時遺失所造成之風險，被告丙○○既於91年後已
    未曾使用上開郵局帳戶，卻仍將上開郵局存簿、提款卡、印
    章一起放置車上而置之不理，此舉已與常理相違。又一般金
    融機構提供使用之業務大致相同，一般人若因經濟交易之需
    使用帳戶，為求簡便，衡情多會使用自己常用或較便於使用
    之帳戶（如：離住宅較近、業務較熟悉等），除有特殊事故
    ，鮮有人突又啟用已多年未曾使用或使用上並非便利之帳戶
    ，而被告丙○○尚有其他銀行帳戶可供使用，卻突然於95年
    2 、3 月間申辦上開已4 年未曾使用之郵局帳戶之語音密碼
    ，亦屬可議，且其申辦語音密碼若係為供其妻轉匯賣屋款之
    用，然該賣屋款事後既係直接匯入其妻帳戶，顯見其妻本有
    自用帳戶，並無須透過被告丙○○之帳戶為之，而若係為辦
    理撥付退休金之用，被告丙○○既於96年1 月始符合退休資
    格而得申領退休金，其早於退休前近1 年即辦理該帳戶之語
    音密碼以供1 年後轉帳之用，亦不符常情，是其所辯已難遽
    以採信。再者，上揭東山郵局帳戶於95年3 月9 日之前存簿
    內僅餘存款19元，當日核發晶片卡、開辦語音系統，並以無
    摺存款方式存入6,000 元，再以卡片提款方式提出6,000 元
    ，同年月10日無摺存款存入2,000 元，同日再跨行提款提出
    2,000 元（6 元為跨行手續費），嗣於同年月17日跨行轉入
    387,000 元，同日現金提款提領380,000 元，並跨行提領7,
    000 元，被害人乙○○並於同日匯入50,000元，隨即遭以卡
    片提款提領50,000元，此有客戶歷史交易清單1 紙（警3 卷
    第511 頁）在卷可稽。而被告丙○○於本院96年1 月18日審
    理中自行提出之和潤企業股份有限公司存證信函（本院卷(三)
    ），其上明白記載被告丙○○所有上開R4-6933 號自小客車
    係於95年2 月20日遭拖吊，眾所皆知金融機構所核發之晶片
    卡應由本人親自領取，被告丙○○既於上開自小客車遭拖吊
    後之3 月9 日始取得晶片卡，豈可能如其所辯該卡片在95年
    2 月底即因放置於車號R4-6933 號上而遭遺失，且其供稱上
    揭車輛係於開辦語音密碼後「1 個月」許遭拖吊，開辦語音
    密碼後並未存款，則核與被害人乙○○係於上開語音密碼開
    辦後1 個星期許（同年月17日）即遭詐騙匯款，且於開辦語
    音密碼之當日同年月10日該帳號均有交易明細之情相互矛盾
    ，況上開帳戶於3 月9 日及同月10日分別以無摺存款方式存
    入6,000 元、2,000 元，再於當日分別以卡片及跨行提款方
    式提領一空，同年月17日即有被害人乙○○匯入遭詐騙之款
    項並於同日遭提領一空乙節已如前述，而自詐騙集團之角度
    審酌，渠等既知利用他人之帳戶掩飾犯罪所得，當知社會上
    一般正常之人如帳戶存摺、提款卡、印鑑遭竊或遺失，為防
    止拾得或竊得之人盜領其存款或做為不法使用而徒增訟累，
    必於發現後立即報警或向金融機構辦理掛失止付，在此情形
    下，如仍以該帳戶作為犯罪工具，則在渠等向他人詐騙，並
    誘使被害人將款項匯入該帳戶後，極有可能遭帳戶所有人自
    行提領或掛失止付而無法提領，則渠等大費周章從事於犯罪
    之行為，甘冒犯罪後遭追訴、處罰之風險，卻只能平白無故
    替原帳戶所有人匯入金錢，而無法得償犯罪之目的，是以犯
    罪集團若非確定該帳戶所有人不會報警、掛失止付或自行提
    領帳戶內金額，以確定渠等能自由使用該帳戶提款、轉帳，
    當不至於以該帳戶從事犯罪，故上開於3 月9 、10日存款後
    立即提領之舉動，堪認係詐騙集團在測試上開帳戶之使用情
    況。再衡以被害人乙○○匯款入上開帳戶後，隨即於當日即
    遭領取，足見該詐騙集團，於向被害人乙○○詐騙時，確有
    把握該帳戶不會被帳戶所有人掛失止付，而此等確信，在該
    帳戶係拾得、竊得或其他未經同意而使用他人帳戶之情形，
    實無發生之可能。被告丙○○前揭所辯不僅無法提出實據，
    且與其上開郵局帳戶資金往來明細相左，其所辯係避重就輕
    之詞，不足採信。是被告丙○○於取得上開郵局帳戶晶片卡
    後，即將存簿、晶片卡、密碼提供詐騙集團使用以幫助詐欺
    取財犯行，堪以認定。
  3.被告辛○○固辯稱上開郵局存摺、提款卡、印章、密碼係遭
    被告壬○○借走，不知被告壬○○以5,000 元出售他人使用
    云云。惟查：被告辛○○於警詢中供稱被告壬○○於95年3
    、4 月以要匯錢使用，而向伊借用上開屏東頭前溪郵局帳戶
    ，伊在借用帳戶前即已申辦語音查詢功能等語（警1 卷第21
    5 頁），於本院準備程序中供稱伊上開郵局帳戶係被告壬○○借走，伊拿本子借給被告壬○○，被告壬○○則給伊5,00
    0 元，被告壬○○當時並未說借本子要做什麼，伊借他2 個
    帳戶，事後均未歸還等語（見本院95年10月2 日準備程序筆
    錄），本院審理中則稱伊先向被告壬○○借5,000 元，事後
    被告壬○○以友人匯款為由向伊借用帳戶，伊在95年4 月初
    與被告壬○○一起至夜間郵局辦理上開帳戶之語音系統後，
    即當場將上開郵局帳戶存摺、提款卡、印章、密碼借給被告
    壬○○，而於10日之借用期限屆至後，被告壬○○即失去聯
    絡，伊乃無法取回上開存摺，事後辦理帳戶掛失時已遭列為
    警示帳戶云云（見本院96年1 月8 日審理筆錄第22至25頁）
    ，是被告辛○○就被告壬○○借用上開郵局帳戶之理由、其
    申辦語音密碼及交付存摺之時間，與其何時取得被告壬○○
    所交付之5,000 元各節，前後供述已有歧異；而被告壬○○
    於本院審理中固具結證稱：伊向被告辛○○以伊之郵局帳號
    因遭詐騙集團利用而無法使用，需用帳戶供友人匯款為由借
    用上開頭前溪郵局帳戶，因伊需用語音密碼查詢資料，被告
    辛○○乃與伊相偕至郵局辦理語音系統後，當場將上開郵局
    帳戶資料借用予伊，而原本要匯款之友人「蘇進成」事後並
    未匯款，伊等了幾天以後，即在五甲新甲分局附近以5,000
    元之價格將上開帳戶賣給一姓名、年籍不詳之成年男子，被
    告辛○○並不知此情，而伊借給被告辛○○之5,000 元係在
    被告辛○○交付上開郵局帳戶資料及伊將之交付給他人之前
    等語（見本院96年1 月8 日審理筆錄第4 至6 、28頁），然
    被告壬○○於本院準備程序中原供稱被告辛○○向伊借5,00
    0 元，伊心想可以將他帳戶轉借別人收取獲利，伊未跟被告
    辛○○說拿帳戶要做什麼，只是叫被告辛○○將帳戶拿給伊
    ，伊給他5,000 元等語（見本院95年10月2 日準備程序筆錄
    ），其前後所述已有矛盾，且上揭屏東頭前溪郵局帳戶於94
    年12月21日僅餘存款120 元，95年3 月23日入戶匯款1,000
    元，同日即分別以卡片及跨行提款之方式，提領1,000 元、
    106 元，同年3 月30日開設語音系統，同日無摺存款11,000
    元，同日分別跨行提領6,000 元、5,000 元，同年3 月31日
    無摺存款2,000 元，同日現金提款2,000 元，同年4 月4 日
    即有被害人丑○○匯入99,000元，並於同日遭提領一空，此
    有客戶歷史交易清單1 紙（警1 卷第221 頁）在卷可稽，顯
    於95年3 月30日辦理語音系統之當日，被告壬○○即已將上
    開郵局帳戶轉交他人，始會於同日復有同額存款、提領之類
    似於測試帳戶使用情況之舉，是此核與被告壬○○所證述於
    與被告辛○○相偕辦理語音系統，取得存摺資料後幾日才將
    帳戶賣給他人之語相違，況被告壬○○自己亦因缺錢花用而
    於95年3 月初已先將其高雄英德街郵局帳戶以5,000 元之價
    格出售他人（詳後述），是以其經濟狀況應無餘力可資借款
    予被告辛○○，且被告壬○○前開於準備程序期日所述係於
    被告辛○○交付存摺時給付其5,000 元之語與被告辛○○於
    當日所述恰為相符，應無陳述錯誤之可能，故被告壬○○事
    後於本院審理中證述係先借錢給被告辛○○後才向他拿帳戶
    之言，顯為迴護之詞，難以採信。準此，被告辛○○應係於
    交付上開郵局存摺資料予被告壬○○之同時收受5,000 元，
    該5,000 元即為被告辛○○提供上開郵局帳戶之代價乙情，
    應堪認定。又被告辛○○於交付存摺資料之同時，復行收取
    被告壬○○交付之5,000 元代價，已如前述，此顯有違於一
    般朋友間正常借用帳戶鮮有收取代價之常情，況縱有借用帳
    戶之需，出借人亦多會先確定自己帳戶餘額，避免借用人提
    領後產生爭議，並僅需提供借用人提款卡或存摺及印章其一
    供以提領所需，或請出借人代為提領即為已足，然被告辛○○供稱出借前並不知帳戶餘額為何，復行提供郵局存摺、印
    章、提款卡、密碼全部之資料，此舉亦與常理相違，且被告
    辛○○已交付全部之存摺資料，持有人可逕持提款卡查詢匯
    款資料，並無須另外申辦語音系統，被告辛○○亦稱僅欲借
    用帳戶10日，且伊本身並未使用過語音系統等語，則以其使
    用習慣及借用期間而觀，為免日後取回存摺資料後，尚須辦
    理變更之繁瑣手續，被告辛○○應無僅為被告壬○○1 次之
    借用帳戶行為單獨申辦語音系統之理。而邇來詐騙集團多以
    收購人頭帳戶供被害人匯款，以逃避追緝，此種犯罪手法透
    過現今發達之傳媒傳播並已為人民所熟知，被告辛○○自承
    以前曾自營生意當老闆等語，則依其學、經歷，並非毫無社
    會經驗或智識之人，當知收受他人交付之款項以為提供金融
    帳戶之代價，取得金融帳戶者，必從事以非法使用，始能彌
    補為取得金融帳戶所支付之代價，且被告壬○○在此之前亦
    已曾以提供帳戶取得5,000 元之方式得款花用，準此，被告
    辛○○對其以5,000 元之代價交付被告壬○○之上開郵局存
    摺資料可能幫助他人從事財產犯罪乙情自應有所預見，其竟
    於辦理語音系統之當日，立即提供自己之帳戶資料供他人使
    用，足認其對於上開郵局帳戶遭用於詐欺取財使用乙情應有
    所預見，且亦無違其本意，是以被告辛○○確有幫助詐欺取
    財之未必故意至明，其上開所辯並無足採。被告辛○○幫助
    詐欺取財之犯行事證明確，堪以認定，應依法論科。
  (二)訊據被告壬○○對上揭連續提供自己及被告辛○○之郵局帳
    戶供人使用之幫助詐欺取財犯行，業於本院審理中坦承不諱
    ，核與共犯辛○○於警詢及本院審理中所供將其屏東頭前溪
    郵局帳戶存簿、提款卡、印章、密碼交付與被告壬○○等語
    相符，而被告壬○○所有之高雄英德街郵局帳戶及共犯辛○○所有之屏東頭前溪郵局帳戶均已供詐欺集團詐騙被害人匯
    款使用，亦有被害人丁○○、丑○○於警詢中之指述可證，
    並有開戶基本資料2 份、客戶歷史交易清單2 份，案件詳細
    資料2 份、台灣銀行電子銀行跨行轉帳及繳稅分別明細表、
    台北市政府警察局內湖分局受理刑事案件報案三聯單、受理
    詐騙帳戶通報警示、詐騙電話斷話簡便格式表、台灣銀行內
    湖分行轉帳單、被害人丑○○存款明細單、高雄市政府警察
    局三民第一分局三民派出所受理詐騙帳戶通報警示、詐騙電
    話斷話簡便格式表、內政部警政署反詐騙案件紀錄表各1 份
    、記事本內頁2 紙在卷可稽，是被告壬○○之任意性自白核
    與事實相符，應堪採信。本案事證明確，被告壬○○上開犯
    行，堪以認定，應依法論科。
  (三)刑法上之幫助犯，係對於犯罪與正犯有共同之認識，而以幫
    助之意思，對於正犯資以助力，而未參與實施犯罪之行為者
    而言，迭據最高法院著有75年度臺上字第1509號、84年度臺
    上字第5998號及88年度臺上字第1270號判決意旨可供參照。
    是以，如未參與實施犯罪構成要件之行為，且係出於幫助之
    意思提供助力，即屬幫助犯，而非共同正犯。本案被告丙○○、辛○○、壬○○分別提供渠等所有上開郵局帳戶存簿、
    提款卡及密碼予共同被告子○○、庚○○、寅○○、己○○
    、戊○○、癸○○等人所屬綽號「姐仔」之成年女子之詐騙
    集團成員之一不詳姓名、年籍之人使用，使綽號「姐仔」之
    成年女子所屬之詐騙集團成員得基於詐欺取財之犯意而向被
    害人乙○○、丑○○、丁○○詐取財物，並以被告丙○○、
    辛○○、壬○○所提供之郵局帳戶供作指定匯款之帳戶以規
    避檢警機關之追緝，遂行其詐欺取財之犯行，是被告丙○○
    辛○○、壬○○分別提供帳戶連同存摺、提款卡及密碼供人
    使用之行為，對於該員遂行詐欺取財犯行，資以助力，揆諸
    上開判決意旨，自應成立幫助詐欺取財罪。
  (四)論罪科刑：
  1.按刑法施行法於94年2 月2 日修正公布，且自公布日起第3
    日即自同月5 日起施行，而依同法第10條之1 規定，94年1
    月7 日立法院三讀通過修正之刑法（業經總統於同年2 月2
    日，以華總一義字第09400014901 號令公布），自95年7 月
    1 日施行，而按行為後法律有變更者，適用行為時之法律，
    但行為後之法律有利於行為人者，適用最有利於行為人之法
    律，現行刑法第2 條第1 項定有明文。此規定乃與刑法第1
    條罪刑法定主義契合，而貫徹法律禁止溯及既往原則，係規
    範行為後法律變更所生新舊法律比較適用之準據法，是刑法
    第2 條本身雖經修正，但刑法第2 條既屬適用法律之準據法
    ，本身尚無比較新舊法之問題，應一律適用裁判時之現行刑
    法第2 條規定以決定適用之刑罰法律。又本次刑法修正之比
    較新舊法，應就罪刑有關之共犯、未遂犯、想像競合犯、牽
    連犯、連續犯、結合犯，以及累犯加重、自首減輕暨其他法
    定加減原因（如身分加減）與加減例等一切情形，綜其全部
    罪刑之結果而為比較（最高法院95年5 月23日著有95年度第
    8 次刑庭會議決議可資參照。）合先敘明。經查：
  (1)刑法第30條第1 項之條文次序並未更動，僅其文字略作更改
    ，將「幫助他人犯罪」改為「幫助他人實行犯罪行為」，以
    及「從犯」改為「幫助犯」，對於幫助犯之構成要件與效果
    ，並無實質上之變動，故無新舊法比較適用之問題。
  (2)本件被告行為後，刑法第56條關於連續犯之規定業於94年1
    月7 日修正公布刪除，並於95年7 月1 日施行，則被告之犯
    行，因行為後新法業已刪除連續犯之規定，此刪除雖非犯罪
    構成要件之變更，但顯已影響行為人刑罰之法律效果，自屬
    法律變更。本件被告壬○○先後2 次提供帳戶，幫助他人詐
    欺取財之行為，主觀上顯係基於詐欺取財或幫助詐欺取財之
    概括犯意，客觀上逐次實施數次行為而具連續性，進而侵害
    同性質之法益，惟因其各次行為依一般社會健全觀念，在時
    間差距上，可以分開，在刑法評價上，各具獨立性，每次行
    為皆可獨立成罪，是依修正前刑法第56條之規定，本各均得
    適用連續犯規定而論以一罪，並得加重其刑至二分之一，惟
    因修正後刑法刪除前開連續犯規定，以致被告壬○○2 次幫
    助詐欺取財之構成要件行為，須依法分別論以數罪而併罰之
    ，依新法第2 條第1 項規定比較新、舊法之結果，仍以行為
    時即修正前刑法第56條之規定較有利於被告壬○○（最高法
    院95年第8 次刑事庭會議決議亦採同一見解）。故本件應依
    修正前刑法第56條作為被告壬○○論罪科刑之基礎。
  (3)依最高法院95年5 月23日刑事庭第8 次會議決議，刑之輕重
    標準，依裁判時之規定，是關於法定刑之輕重，應依修正後
    刑法第35條「主刑之輕重，依第33條規定之次序定之」、「
    同種之刑，以最高度之較長或較多者為重。最高度相等者，
    以最低度之較長或較多者為重」、「刑之輕重，以最重主刑
    為準，依前2 項標準定之。最重主刑相同者，參酌下列各款
    標準定其輕重：(3)次重主刑同為選科或併科刑者，以次重主
    刑為準，依前2 項標準定之」規定。而刑法第339 條第1 項
    規定之「意圖為自己或第三人不法之所有，以詐術使人將本
    人或第三人之物交付者，處5 年以下有期徒刑、拘役或科或
    併科1 千元以下罰金」，全文均未更動，但因修正後刑法第
    33 條 第5 款，已將罰金刑之最低度即銀元1 元以上，提高
    至新臺幣1 千元以上，致使刑法第339 條之罰金刑，已有所
    變更。主刑計有「有期徒刑」與「拘役」2 種，而對照修正
    前、後刑法第33條第3 、4 款規定，均規定刑法第339 條第
    1 項之有期徒刑為2 月以上，5 年以下，但得減至2 月未滿
    ，拘役則為1 日以上，60日（或2 月）未滿，換言之，該條
    之有期徒刑與拘役2 種主刑之最高度與最低度均相等，並無
    有利或不利於被告之情形。該條於刑法修正前、後，雖均仍
    保留選科或併科1 千元之規定，惟依刑法施行法第1 條之1
    （該條係95年6 月14日新增公布）第1 項之規定，將所處罰
    金刑之貨幣單位變更為新臺幣，且依該條第2 項之規定，就
    刑法第339 條第1 項所定罰金數額提高為30倍（即最高可處
    新臺幣3 萬元），此與修正前之刑法第339 條第1 項，依罰
    金罰鍰提高標準條例第1 條之規定，就其原定罰金數額1 千
    元，提高為10倍（即銀元1 萬元），並依現行法規所定貨幣
    單位折算新臺幣條例第2 條，以新臺幣3 倍折算之，即等同
    於新臺幣3 萬元，故刑法施行法第1 條之1 將刑法分則編所
    定罰金之貨幣單位更改為新臺幣後，刑法修正前後關於刑法
    第339 條第1 項所規定選科或併科之罰金刑最高度，亦核屬
    相同。然就罰金刑之最低度而言，修正前之刑法第33條第5
    款係規定：「罰金：1 元以上」（即新臺幣3 元以上），而
    修正後之刑法第33條第5 款則係規定：「新臺幣1 千元以上
    ，以百元計算之」，比較結果，顯以修正前之刑法對被告較
    為有利。
  (4)被告壬○○行為後，刑法第47條累犯原規定：「受有期徒刑
    之執完畢或受無期徒刑或有期徒刑一部之執行而赦免後，五
    年以內再犯有期徒刑以上之罪者，為累犯，加重本刑至二分
    之一。」，修正後之刑法第47條規定為：「受徒刑之執行完
    畢，或一部之執行而赦免後，五年以內故意再犯有期徒刑以
    上之罪者，為累犯，加重本刑至二分之一。第九十八條第二
    項關於因強制工作而免其刑之執行者，於受強制工作處分之
    執行完畢或一部之執行而免除後，五年以內故意再犯有期徒
    刑以上之罪者，以累犯論。」。本件被告壬○○所犯係屬故
    意犯罪，不論依新法或舊法均構成累犯，是舊法之規定，對
    被告壬○○並無不利。
  (5)刑法第41條雖係關於刑罰執行事項，參照最高法院90年度台
    非字第223 號、92年度台上字第5220號、94年度台上字第85
    8 號判決要旨，若該條有所變更，亦應依刑法第2 條第1 項
    之規定，比較新舊法，以資決定應適用之法律。修正後之刑
    法第41條就易科罰金之要件「犯最重本刑為5 年以上有期徒
    刑以下之罪」及「而受6 個月以上徒刑之罪」部分，雖未變
    更，但就易科罰金之標準，由修正前之刑法第41條第1 項及
    罰金罰鍰提高標準條例第2 條之「100 元以上300 元以下折
    算1 日」（即新臺幣300 元以上900 元以下折算1 日），提
    高為「新臺幣1 千元、2 千元或3 千元折算1 日」，刑法修
    正後之易科罰金標準，顯較不利於被告。至於新法將原有「
    因身體、教育、職業、家庭之關係或其他正當事由，執行顯
    有困難」規定，予以刪除，因該部分係屬於檢察官指揮執行
    時，所應審酌事項之規定（最高法院77年度台非字第158 號
    判決參照），而與法院應否諭知易科罰金之要件判斷無涉。
    從而，比較修正前、後之刑法、罰金罰鍰提高標準條例之規
    定，仍以修正前之刑法及罰金罰鍰提高標準條例之規定，較
    有利於被告。
  (6)綜合比較結果，應認適用修正前刑法之規定，較有利於被告
    ，故應依修正後刑法第2 條第1 項前段之規定，適用修正前
    刑法及修正前罰金罰鍰提高標條例第2 條。
  2.核被告丙○○、辛○○、壬○○所為，均係犯修正前刑法第
    30條第1 項前段、第339 條第1 項之幫助詐欺取財罪。被告
    壬○○先後2 次提供帳戶供他人使用之行為，時間緊接，方
    法相同，觸犯構成要件相同之罪名，顯係基於概括犯意為之
    ，為連續犯，爰依修正前刑法第56條之規定論以一罪，並加
    重其刑。再被告壬○○前因肅清煙毒條例案件，經台灣台南
    地方法院以82年度重訴字第14號判處施用毒品部分處有期徒
    刑3 年2 月，販賣毒品部分無罪，嗣經上訴後，經臺灣高等
    法院台南分院以82年度上重訴字第1348號判處應執行刑為有
    期徒刑10年確定，於82年9 月15日入監，嗣經假釋並於89年
    間撤銷假釋執行殘刑，於93年12月23日因縮刑期滿徒刑執行
    完畢出監，有臺灣高等法院被告前案紀錄表、臺灣高雄地方
    法院檢察署刑案資料查註紀錄表各1 份在卷可考，其於受有
    期徒刑之執行完畢後，5 年內再犯本件有期徒刑以上之罪，
    為累犯，應依法加重其刑，並遞加重之。被告壬○○同時有
    刑之加重及減輕事由，應依法先加後減之。又台灣台中地方
    法院檢察署95年度偵字第27277 號移送併辦之犯罪事實所載
    被害人乙○○遭詐騙之時間、手法、金額與本案被告丙○○
    經起訴部分為事實上同一之案件，爰併予審理之。本院爰審
    酌被告丙○○、辛○○、壬○○任意將其所有之上開郵局帳
    戶提供他人使用，不顧該帳戶可能遭他人用以作為犯罪工具
    ，逃避犯罪之查緝，嚴重破壞社會治安及有礙金融秩序，助
    長犯罪歪風，並增加追緝犯罪及被害人尋求救濟之困難，且
    被告丙○○、辛○○犯後均飾詞狡辯，顯不知悔悟，惟念及
    被告壬○○犯後坦承犯行，態度尚屬良好，被告丙○○、辛○○5 年內未曾受有期徒刑以上刑之宣告，有台灣高等法院
    被告前案紀錄表2 份在卷可稽，並其等犯罪動機、手段、目
    的及被害人損失金額等一切情狀，分別量處如主文所示之刑
    ，並斟酌被告丙○○為國小畢業、家境小康，被告辛○○為
    高中肄業、家境小康，被告壬○○為國中畢業、家境貧寒等
    情，分別諭知易科罰金之折算標準如主文所示，以資儆懲。
據上論斷，應依刑事訴訟法第299 條第1 項前段、刑法第2 條第
1 項前段，修正前刑法第30條第1 項前段、第2 項、第339 條第
1 項、第3 項、第47條、第41條第1 項前段，罰金罰鍰提高標準
條例第1 條前段、修正前罰金罰鍰提高標準條例第2 條，現行法
規所定貨幣單位折算新台幣條例第2 條之規定，判決如主文。
本案經檢察官甲○○到庭執行職務。
中　　華　　民　　國　　96　　年　　1　　月　　31　 　日
                  刑事第十六庭審判長法  官  黃惠玲
                                    法  官  蔣志宗
                                    法　官  郭宜芳
以上正本證明與原本無異。
如不服本判決，應於判決送達後10日內，向本院提出上訴狀。
中　　華　　民　　國　　96　　年　　1　　月　　31　 　日
                                    書記官  陳素徵
附錄本案論罪科刑法條全文：
中華民國刑法第339條
(普通詐欺罪)
意圖為自己或第三人不法之所有，以詐術使人將本人或第三人之
物交付者，處5 年以下有期徒刑、拘役或科或併科1 千元以下罰
金。
以前項方法得財產上不法之利益或使第三人得之者，亦同。
前二項之未遂犯罰之。
中華民國刑法第30條：
幫助他人犯罪者，為從犯。雖他人不知幫助之情者，亦同。
從犯之處罰，得按正犯之刑減輕之。
